臺灣高等法院刑事判決　　　　　　　　 96年度上易字第895號
上　訴　人
即　被　告　乙○○
上列上訴人即被告因侵占案件，不服臺灣板橋地方法院九十五年
度易字第一八六五號，中華民國九十六年二月二十七日第一審判
決（起訴案號：臺灣板橋地方法院檢察署九十五年度偵字第一九
八七九號），提起上訴，本院判決如下：
    主  文
原判決撤銷。
乙○○意圖為自己不法之所有，而侵占對於業務上所持有之物，
處有期徒刑陸月，如易科罰金，以銀元參佰元折算壹日，減為有
期徒刑參月，如易科罰金，以銀元參佰元折算壹日。
    事  實
一、乙○○於民國九十三年間因妨害兵役案件，經臺灣板橋地方
    法院於九十四年三月四日以九十三年度訴字第二二六三號判
    處有期徒刑三月，如易科罰金，以銀元三百元折算一日，緩
    刑二年，於九十四年五月二十三日確定，仍在緩刑期間內，
    猶不知警惕。其自九十四年七月七日起，任職臺北縣中和市
    ○○路七七六號三樓「名利汽車股份有限公司」（下稱名利
    汽車公司），擔任業務員，負責汽車銷售及向客戶收取購車
    款項等工作，為從事業務之人。而依名利汽車公司之規定，
    業務員自客戶處收取款項後，至遲應於汽車辦理過戶前一日
    繳回公司會計人員處入帳，不得擅自挪作他用。九十五年一
    月間，乙○○代名利汽車公司出售價值新臺幣（下同）四十
    五萬九千元，車牌號碼７２６９－ＭＳ號自用小客車一輛與
    客戶王永成，除將訂金二萬五千元先行繳回公司入帳外，竟
    意圖為自己不法之所有，將向王永成收取剩餘四十三萬四千
    元之車款，未依公司規定於九十五年一月二十七日汽車過戶
    前一日全數繳回公司會計人員入帳，而於九十五年二月初某
    日，將上開因業務上所持有之車款四十三萬四千元，攜返臺
    北市○○區○○路九十八號二樓之二居處，予以侵占入己。
    嗣名利汽車公司發覺上開車款未按時入帳，且乙○○於九十
    五年三月間離職後即避不見面，始查悉上情。
二、案經被害人名利汽車公司代表人楊武穆訴由臺灣板橋地方法
    院檢察署檢察官偵查後提起公訴。
    理  由
壹、程序方面：
一、按被告之自白非出於強暴、脅迫、利誘、詐欺、疲勞訊問、
    違法羈押或其他不正之方法，且與事實相符者，得為證據，
    刑事訴訟法第一百五十六條第一項定有明文。本案被告乙○
    ○於原審及本院準備程序中，均不爭執其自白具有任意性，
    且衡諸本案扣得之物品，顯見其自白與事實相符，依上開規
    定，被告之自白有證據能力。
二、按被告以外之人於審判外之言詞或書面陳述，除法律有規定
    者外，不得作為證據；又被告以外之人於審判外之陳述，雖
    不符合同法第一百五十九條之一至第一百五十九條之四之規
    定，但經當事人於審判程序同意作為證據，法院審酌該言詞
    陳述或書面陳述作成時之情況，認為適當者，亦得為證據。
    當事人、代理人或辯護人於法院調查證據時，知有第一百五
    十九條第一項不得為證據之情形，而未於言詞辯論終結前聲
    明異議者，視為有前項之同意，刑事訴訟法第一百五十九條
    第一項及第一百五十九條之五分別定有明文。經查，本判決
    下列所引用之各該被告以外之人於審判外之陳述（包含書面
    陳述），雖屬傳聞證據，但檢察官及被告於本院準備程序及
    審判期日中均明示同意此部分之證據有證據能力，且迄至言
    詞辯論終結前亦未撤回前開同意，本院審酌上開證據資料製
    作時之情況，尚無違法不當及證明力明顯過低之瑕疵，亦認
    為以之作為證據應屬適當，揆諸前開規定，爰依刑事訴訟法
    第一百五十九條之五規定，認前揭證據資料均有證據能力。
貳、實體方面：
一、上訴人即被告乙○○於本院審理期日經合法傳喚，無正當理
    由不到庭，惟上開犯罪事實，業據被告乙○○於原審及本院
    準備程序中坦承不諱，核與告訴代理人甲○○之指訴、證人
    王永成於檢察官訊問時證述之情節相符，並有員工保證書、
    買賣契約書、汽車新領牌照登記書影本各一份在卷可稽，被
    告之自白核與事實相合，自堪採信。本案事證明確，被告犯
    行洵堪認定。
二、查被告行為後，刑法部分條文業於九十四年二月二日經總統
    以華總一義字第０九四０００一四九０一號令修正公布，並
    自九十五年七月一日起生效施行（下稱現行刑法）；復參酌
    最高法院九十五年五月二十三日第八次刑事庭會議決議意旨
    ，現行刑法第二條第一項之規定，係規範行為後法律變更所
    生新舊法律比較適用之準據法，於現行刑法施行後，應適用
    現行刑法第二條第一項之規定，為「從舊從輕」之比較；又
    比較時應就罪刑有關之共犯、未遂犯、想像競合犯、牽連犯
    、連續犯、結合犯，以及累犯加重、自首減輕暨其他法定加
    減原因（如身分加減）與加減例等一切情形，綜其全部罪刑
    之結果而為比較。次查：
    （一）刑法第三百三十六條第二項之業務侵占罪，係得處六
　　　　　月以上五年以下有期徒刑，得併科銀元三千元以下罰
　　　　　金之罪。而刑法第三十三條第五款有關於罰金刑之規
          定，在刑法施行法於九十五年六月十四日修正增訂第
          一條之一，並自九十五年七月一日起施行。關於罰金
          刑，刑法分則編各罪所定罰金刑之貨幣單位原為銀元
          ，修正前刑法第三十三條第五款規定：「罰金：一元
          （銀元）以上。」，而依罰金罰鍰提高標準條例規定
          ，就七十二年六月二十六日前修正之刑法部分條文罰
          金數額提高二至十倍，其後修正者則不提高倍數，並
          依現行法規所定貨幣單位折算新臺幣條例規定，以銀
          元一元折算新臺幣三元。修正後刑法第三十三條第五
          款規定：「罰金：新臺幣一千元以上，以百元計算之
          。」，刑法第三十三條第五款所定罰金貨幣單位經修
          正為新臺幣後，刑法分則各罪所定罰金刑之貨幣單位
          亦應配合修正為新臺幣，為使刑法分則編各罪所定罰
          金之最高數額與刑法修正前趨於一致，乃增訂刑法施
          行法第一條之一：「中華民國九十四年一月七日刑法
          修正施行後，刑法分則編所定罰金之貨幣單位為新臺
          幣。九十四年一月七日刑法修正時，刑法分則編未修
          正之條文定有罰金者，自九十四年一月七日刑法修正
          施行後，就其所定數額提高為三十倍。但七十二年六
          月二十六日至九十四年一月七日新增或修正之條文，
          就其所定數額提高為三倍。」。從而，刑法分則編各
          罪所定罰金刑之最高數額，於上開規定修正後並無不
          同，惟修正後刑法第三十三條第五款所定罰金刑最低
          數額，較之修正前提高，自以修正前刑法第三十三條
          第五款之規定有利於被告。
    （二）被告行為時之刑法第四十一條第一項前段規定：「犯
          最重本刑為五年以下有期徒刑以下之刑之罪，而受六
          個月以下有期徒刑或拘役之宣告，因身體、教育、職
          業、家庭之關係或其他正當事由，執行顯有困難者，
          得以一元以上三元以下折算一日，易科罰金。」，依
          斯時有效施行之罰金罰鍰提高標準條例第二條前段規
          定（業於九十五年五月十七日經總統以華總一義字第
          ０九五０００六九七九一號令修正公布刪除，並自九
          十五年七月一日起生效），依刑法第四十一條易科罰
          金者，就其原定數額提高為一百倍折算一日，則本件
          被告行為時之刑法及罰金罰鍰提高標準條例關於易科
          罰金折算標準之規定，係以銀元三百元折算一日，經
          折算為新臺幣後，應以新臺幣九百元折算一日。而現
          行刑法第四十一條第一項前段規定：「犯最重本刑為
          五年以下有期徒刑以下之刑之罪，而受六個月以下有
          期徒刑或拘役之宣告者，得以新臺幣一千元、二千元
          或三千元折算一日，易科罰金。」，比較修正前、後
          關於易科罰金折算標準之規定，以修正前刑法第四十
          一條第一項前段及修正前罰金罰鍰提高標準條例第二
          條前段規定，較有利於行為人。
　　是經整體綜合比較全部罪刑之結果，以九十五年七月一日生
　  效施行前之刑法規定，較有利於被告，依現行刑法第二條第
    一項前段規定，自應適用被告行為時之法律即修正前之刑法
    規定。
三、核被告所為，係犯刑法第三百三十六條第二項之業務侵占罪
    。原審調查後，認被告犯行事證明確，予以論罪科刑，固非
    無見，但：（一）被告於上訴後，業與被害人名利汽車公司
    達成和解，賠償全部損失，有和解書可證，原審未及審酌，
    尚有未洽；（二）中華民國九十六年罪犯減刑條例於九十六
    年七月十六日起施行，被告犯罪時間係在九十六年四月二十
    四日以前，所犯刑法第三百三十六條第二項之業務侵占罪，
    符合該條例第二條第一項第三款之情形，應依法減輕其刑二
    分之一，原審未及審酌減刑事由，亦有不當。被告上訴以原
    審量刑過重指摘原判決不當，為有理由，應撤銷原判決，並
    適用上開法條及審酌被告犯罪之動機、目的、手段，所侵占
    之款項數額，犯罪後之態度，已與被害人名利汽車公司達成
    和解，賠償損失等一切情狀，量處有期徒刑六月，減為有期
    徒刑三月，並依修正前刑法第四十一條第一項前段規定，諭
    知易科罰金之折算標準，以資懲儆。
四、被告經合法傳喚，無正當理由於審理期日未到庭，爰不待其
    陳述，逕行判決。
據上論斷，應依刑事訴訟法第三百七十一條、第三百六十九條第
一項前段、第三百六十四條、第二百九十九條第一項前段，刑法
第二條第一項前段、修正前第三百三十六條第二項、修正前第四
十一條第一項前段，罰金罰鍰提高標準條例第一條前段、修正前
第二條，中華民國九十六年罪犯減刑條例第二條第一項第三款、
第七條、第九條，判決如主文。
本案經檢察官周誠南到庭執行職務。
中　　華　　民　　國　　96　　年　　8 　　月　　30　　日
                  刑事第四庭  審判長法  官  蔡秀雄
                                    法  官  陳國文
                                    法  官  鄭水銓
以上正本證明與原本無異。
本判決不得上訴。
                                    書記官  劉貞達
中　　華　　民　　國　　96　　年　　8 　　月　　31　　日
附錄本案論罪科刑法條全文
刑法第三百三十六條：
對於公務上或因公益所持有之物，犯前條第一項之罪者，處一年
以上七年以下有期徒刑，得併科五千元以下罰金。
對於業務上所持有之物，犯前條第一項之罪者，處六月以上五年
以下有期徒刑，得併科三千元以下罰金。
前二項之未遂犯罰之。
